臺灣宜蘭地方法院刑事判決
110年度易字第402號
公  訴  人  臺灣宜蘭地方檢察署檢察官
被      告  游子力


上列被告因竊盜案件，經檢察官提起公訴（110年度偵字第3731
、3952號），本院判決如下：
    主  文
游子力犯竊盜罪，累犯，處有期徒刑肆月，如易科罰金，以新臺
幣壹仟元折算壹日。又犯竊盜罪，累犯，處有期徒刑參月，如易
科罰金，以新臺幣壹仟元折算壹日。又犯攜帶兇器竊盜未遂罪，
累犯，處有期徒刑肆月，如易科罰金，以新臺幣壹仟元折算壹日
。應執行有期徒刑玖月，如易科罰金，以新臺幣壹仟元折算壹日
。未扣案之犯罪所得挖斗壹個沒收之，於全部或一部不能沒收或
不宜執行沒收時，追徵其價額。
    事  實
游子力意圖為自己不法之所有，基於竊盜之犯意，先後於：㈠民
  國110年3月11日下午5時許，駕駛車牌號碼000-0000號自用小
  貨車，前往蘭陽溪宜蘭縣三星鄉福和段R177-1地號之土地，持
  不詳物品旋轉鑰匙孔以啟動黃瑞疆所有、停放在該處之綠色挖
  土機乙台（廠牌KAMOTSU，型號PC40-7、價值約新臺幣【下同
  】20萬元），將之駛至距離原停放處約100公尺之草叢內藏放
  ，以此方式將該挖土機置於自己實力支配下而竊取得手。㈡復
  於110年3月14日0時40分許，駕駛車牌號碼000-0000號自用小
  貨車，前往宜蘭縣三星鄉蘭陽溪河床（距離泰雅大橋約300公
  尺處）後，再駕駛前開竊得之綠色挖土機，用以將邱添字所有
  、置放在該處之挖土機挖斗搬運至游子力前開自小貨車上，以
  此竊取該挖斗得手。㈢於110年4月28日凌晨2時55分許，駕駛車
  牌號碼000-0000號自用小客車，前往宜蘭縣○○鄉○○○○路00號旁
  ，持其所有客觀上足以對人身安全構成威脅且具有危險性，可
  供兇器使用之斜口鉗1支，欲竊取該處電箱內黃明杰所有之電
  纜線，然因無法截斷電纜線始未得手。
案經黃瑞疆、邱添字、黃明杰訴由宜蘭縣政府警察局三星分局
  報告臺灣宜蘭地方檢察署檢察官偵查起訴。
    理  由
證據能力：按被告以外之人於審判外之陳述，雖不符刑事訴訟
  法第159條之1 至第159 條之4 之規定，而經當事人於審判程
  序同意作為證據，法院審酌該言詞陳述或書面陳述作成時之情
  況，認為適當者，亦得為證據，刑事訴訟法第159 條之5 第1
  項定有明定。本判決下列所引用被告游子力以外之人於審判外
  之陳述，經被告於本院準備程序時均表示對於證據能力無意見
  ，並同意作為證據（見本院卷第75頁），復經本院審酌前開陳
  述作成時之情況，並無違法不當情事，因認具證據能力。又本
  案認定事實之其餘非供述證據，並無證據證明係公務員違背法
  定程序所取得，依同法第158條之4反面解釋，亦均有證據能力
  ，核先敘明。
認定事實所憑之證據及理由：訊據被告坦承有犯罪事實㈡㈢所載
  竊盜及攜帶兇器竊盜未遂之犯行，而矢口否認涉有犯罪事實㈠
  之竊盜犯行，辯稱：伊只是練習開挖土機而已，伊沒有要竊取
  挖土機之意思云云。經查：
㈠前揭犯罪事實㈠部分，業據證人即告訴人黃瑞疆於警詢及本院
  審理時證述綦詳（警星偵字第1100003446號【下稱警一】卷第
  15至17頁、本院卷第95至97頁），並有現場相片10紙、監視器
  畫面擷取相片、所竊挖土機之進口報單、遭竊挖土機之資料、
  宜蘭縣政府警察局三星分局扣押物品目錄表、贓物認領保管單
  各1紙（警一卷第5至10、18、20、26至27頁）附卷可稽；犯罪
  事實㈡部分，則經被告坦承不諱，核與證人即告訴人邱添字於
  警詢之證述情節大致相符（警一卷第21至22頁），並有監視器
  畫面擷取相片22紙（警一卷第11、28至37頁）存卷可參；犯罪
  事實㈢部分，亦經被告坦承不諱，並經證人即告訴人黃明杰於
  警詢及本院審理時證述綦詳（警星偵字第1100006290號【下稱
  警二】卷第5至6頁、本院卷第98至99頁），復有現場相片8紙
  、監視器畫面擷取相片8紙在卷為憑（警二卷第7至14頁）。
㈡就前揭犯罪事實㈠部分，被告雖以前揭情詞置辯，惟證人即告
  訴人黃瑞疆於本院審理時證稱：伊挖土機停在蘭陽溪河床那邊
  、伊申請之高灘地上，伊發現不見時，就直接去報案了，伊發
  現遭竊時，有在原地及附近搜尋，但沒有找到，後來隔了有一
  段時間，經偵查佐在伊南瓜園往上游3、400公尺處發現，藏在
  芒草裏，所以不容易發現，在偵查佐發現之前伊是有往那條路
  去找，但沒有找到等語，顯見被告駕駛告訴人黃瑞疆之挖土機
  後，並未停放原處，猶移動有3、400公尺之遠，且藏放在有芒
  草遮掩之處使人不易尋獲，顯已破壞告訴人黃瑞疆對於該挖土
  機之持有支配關係，且無歸還告訴人黃瑞疆之意，堪認被告已
  將告訴人黃瑞疆所有之挖土機置於自己實力支配之下；參以被
  告於藏放告訴人黃瑞疆前開挖土機後相隔3日（即110年3月14
  日），猶駕駛前開挖土機為犯罪事實㈡之竊盜行為，被告復自
  承：伊去開了該挖土機1、2次…伊在河床發現挖斗後，就想要
  如何將挖斗搬上車，之後伊就駕駛該挖土機去搬，伊沒有經過
  所有權人同意等語（本院卷第104至105頁），從而，被告於已
  破壞告訴人黃瑞疆對前開挖土機之持有支配關係，而將之置於
  自己實力支配下後，復未經同意，再駕駛該挖土機供己搬運竊
  取挖斗之用，主觀上顯有以權利人自居而排除他人管領支配之
  不法所有意圖，其情狀與暫時使用他人財物而無不法所有意圖
  之「使用竊盜」迥異，是被告辯稱：伊沒有要偷之意思云云，
  不足為採。
㈢至公訴意旨雖認被告就犯罪事實㈢部分係涉犯攜帶兇器竊盜既
  遂罪，然被告固坦承有於前揭時、地，持斜口鉗欲竊取電纜線
  ，惟否認有竊取得手，辯稱：因為剪不斷，伊就沒有偷了等語
  。經查，經警調閱現場監視器畫面顯示被告前往該處行竊之時
  間為110年4月28日凌晨3時3分至6分間（見警二卷第12至14樓
  ），然證人即告訴人黃明杰於本院審理時證稱：伊當天（即11
  0年4月28日）早上出去，下午回來發現工竂沒電，就去控制箱
  看，發現被偷2段（電纜線）…伊是因為工竂沒電才去看，才發
  現控制箱已被破壞，電纜線應該是用剪的…伊一般早上都會去
  鴨廠（即工寮），然後再出去，所以當天早上伊一定有去，早
  上的時候應該是有電等語（本院卷第98至99頁），則被告於11
  0年4月28日凌晨著手行竊後，迄當日上午證人黃明杰前往工寮
  時，工竂之電力既未喪失，顯見斯時電纜線尚未遭剪斷竊取，
  是被告辯稱：伊因剪不斷電纜線而沒有竊取等語，尚非全然無
  據；又證人黃明杰復證稱：發現被偷2段電纜線，50平方接抽
  水馬達的電纜線被剪斷不見，大約有100米遭竊，14平方的電
  纜線是接工竂的，也被剪斷竊走，伊不確定被竊的長度…那個
  電纜線很重，不是1個人就可以搬得動，用車子拖可以，用人
  沒有辦法等語（本院卷第98頁），然依經警調得之現場監視器
  畫面（警二卷第12頁）並未顯示當時有2人以上，另復未攝得
  被告竊得或搬運電纜線之畫面，即難認被告確已竊得電纜線得
  手；從而，基於「罪證有疑，惟利被告」之原則，自應為有利
  於被告之認定，即應認被告於犯罪事實欄㈢之時、地行竊未遂
  。
㈣綜上所述，本件事證明確，被告犯行均堪予認定，應依法論科
  。
論罪科刑：
㈠核被告就犯罪事實㈠㈡所為，均係犯刑法第320條第1項之竊盜罪
    ；就犯罪事實㈢為，係犯刑法第321條第2項、第1項第3款之
    攜帶兇器盜未遂罪。公訴意旨認被告就犯罪事實㈢所為，係
    犯刑法第321條第1項第3款之攜帶兇器竊盜既遂罪，尚有未
    洽，已如前述，而既遂、未遂並未涉及罪名之變更，無庸引
    用刑事訴訟法第300條之規定變更起訴法條（最高法院101年
    度 台上字第3805號判決意旨參照）。
㈡累犯之說明：
⒈被告前因①竊盜案件，經臺灣桃園地方法院以101年度審易字第1
  464號判處有期徒刑4月確定；②因違反森林法案件，經本院以1
  01年度訴字第452號判處有期徒刑3月確定；前開①②案並經本院
  以103年度聲字第68號裁定應執行有期徒刑6月確定（下稱甲執
  行）；③因竊盜案件，經臺灣桃園地方法院以102年度易字第11
  30號判處有期徒刑9月確定；因違反毒品危害防制條例案件，
  經臺灣桃園地方法院④以102年度壢簡字第2014號判處有期徒刑
  3月確定、⑤以103年度審簡字第456號判處有期徒刑3月確定；⑥
  因竊盜、詐欺、搶奪等案件，經臺灣桃園地方法院以103年度
  審原訴字24號判處有期徒刑4月、4月、4月、9月、9月確定；⑦
  因搶奪、竊盜等案件，經臺灣桃園地方法院以103年度審訴字
  第1990號判處有期徒刑8月、8月、4月、4月確定，前開③至⑦案
  件並分別經臺灣桃園地方法院以104年度聲字第2203號裁定應
  執行有期徒刑2年4月（下稱乙執行）、105年度聲字第1101號
  裁定應應執行有期徒刑1年11月（下稱丙執行）；前開甲、乙
  、丙執行案經接續執行後，於105年11月23日因縮短刑期假釋
  出監，於107年5月31日假釋期滿未經撤銷而執行完畢，此有臺
  灣高等法院被告前案紀錄表在卷可參，其於有期徒刑執行完畢
  後，5年內故意再犯有期徒刑以上之本罪，為累犯。
⒉爰依司法院大法官會議釋字第775號解釋意旨，衡酌被告前揭構
  成累犯之罪除多數係與本件所犯相同之竊盜罪名外，餘所犯詐
  欺、搶奪等罪，與本罪同為侵害他人財產法益之犯罪，可見被
  告對於此一罪質之犯罪確具有特別惡性，且前罪之徒刑執行成
  效不彰，對於刑罰之反應力顯然薄弱，適用上開累犯之規定加
  重，亦不致生被告所受之刑罰超過其所應負擔罪責，導致其人
  身自由因此遭受過苛之侵害，而有不符憲法罪刑相當原則，進
  而牴觸憲法第23條比例原則之情形，爰均依刑法第47條第1項
  規定，均加重其刑。
㈢被告就犯罪事實㈢之犯行，已著手於竊盜之實行而不遂，為未
  遂犯，爰依刑法第25條第2項之規定減輕其刑，並與前揭累犯
  加重部分，依刑法第71條第1項規定，先加後減之。
㈣被告先後所為2次竊盜既遂、1次加重竊盜未遂犯行，犯意各別
  ，行為互殊，應予分論併罰。
㈤爰審酌被告前已有多次竊盜之犯罪科刑紀錄，此有臺灣高等法
  院被告前案紀錄表1件在卷可稽（與累犯部分不重覆評價），
  素行難認良好，且不思循正當途徑獲取財物，法治觀念淡薄、
  自制能力薄弱，恣意竊盜他人財物，對他人財產安全顯然已生
  危害，所為應予非難，兼衡被告於本院審理時自陳其已婚育有
  2子，之前從事送貨之司機，月收入約2、3萬至4、5萬元不等
  及國中肄業之智識程度等一切情狀（本院卷第107頁），分別
  量處如主文所示之刑，並定其應執行之刑，均諭知易科罰金之
  折算標準。
沒收之說明：
㈠綠色挖土機1台、挖斗1個，均係被告所竊得之財物，核屬被告
  之犯罪所得，其中綠色挖土機1台業經警方扣案發還告訴人黃
  瑞疆，此有扣押物品目錄表及贓物認領保管單各1紙在卷為憑
  （警一卷第26至27頁），核屬犯罪所得已實際合法發還被害人
  ，依刑法第38條之1第5項規定不予宣告沒收或追徵；至挖斗1
  個則未經扣案，且尚未實際發還被害人，爰依刑法第38條之1
  第1項前段規定宣告沒收之，又被告自承所竊得之挖斗業經變
  賣（警一卷第4頁），即未免有不能或不宜執行沒收之情況，
  爰併依同條第3項之規定，於全部或一部不能沒收或不宜執行
  沒收時，追徵其價額。
㈡至被告於犯罪事實㈢竊盜犯行所用之斜口鉗，固係被告所有，
    然因遭變賣而未扣案，為被告所供承（本院卷第105頁），
    又非屬違禁物，且斜口鉗為日常生活所使用之工具，在市面
    上可輕易購得，縱予宣告沒收，對於預防犯罪並無助益，認
    無刑法上之重要性，依刑法第38條之2第2 項之規定，爰不
    予宣告沒收或追徵其價額，附此敘明。
據上論斷，應依刑事訴訟法第299 條第1 項前段，刑法第320 條
第1 項、第321條第1項第3款、第2項、第47條第1項、第25條、
第51條第5款、第41條第1項前段、第8項、第38條之1第1項前段
、第3項，刑法施行法第1條之1第1項，判決如主文。
本案經檢察官黃正綱提起公訴，檢察官林禹宏到庭執行職務。
中　　華　　民　　國　　110 　年　　12　　月　　21　　日
                  刑事第四庭  法  官  陳錦雯
以上正本證明與原本無異。
如不服本判決應於收受送達後二十日內向本院提出上訴書狀，並
應敘述具體理由；其未敘述上訴理由者，應於上訴期間屆滿後二
十日內向本院補提理由書(均須按他造當事人之人數附繕本)「切
勿逕送上級法院」。
                              書記官  陳建宇
中　　華　　民　　國　　110 　年　　12　　月　　21　　日
附錄所犯法條：
中華民國刑法第320條
意圖為自己或第三人不法之所有，而竊取他人之動產者，為竊盜
罪，處5年以下有期徒刑、拘役或50萬元以下罰金。
意圖為自己或第三人不法之利益，而竊佔他人之不動產者，依前
項之規定處斷。
前二項之未遂犯罰之。

中華民國刑法第321條
犯前條第1項、第2項之罪而有下列情形之一者，處6月以上5年以
下有期徒刑，得併科50萬元以下罰金：
一、侵入住宅或有人居住之建築物、船艦或隱匿其內而犯之。
二、毀越門窗、牆垣或其他安全設備而犯之。
三、攜帶兇器而犯之。
四、結夥三人以上而犯之。
五、乘火災、水災或其他災害之際而犯之。
六、在車站、港埠、航空站或其他供水、陸、空公眾運輸之舟、
    車、航空機內而犯之。
前項之未遂犯罰之。